臺灣臺中地方法院小額民事判決　
110年度中小字第2069號
原      告  梁秦榮  

被      告  吳采玹  


上列當事人間返還借款事件，本院於民國110年9月28日言詞辯論
終結，判決如下：
    主    文
被告應給付原告新臺幣15,000元，及自民國110年3月2日起至清
償日止，按年息百分之5計算之利息。
原告其餘之訴駁回。
訴訟費用新臺幣1,000元由被告負擔2分之1，餘由原告負擔。
本判決第1項得假執行。
    事 實 及 理 由
一、原告主張：
　㈠被告於民國109年10月14日向原告借款新台幣（下同）3萬元
    ，約定清償期為109年12月14日，並按週年利率百分之20計
    算之利息，兩造並簽立金錢消費借貸契約書（下稱系爭契約
    書）為據，未料屆期不為清償，經原告一再催討，均置之不
    理，爰依消費借貸、不當得利等規定提起本件訴訟請求被告
    返還借款等語，並聲明：㈠被告應給付原告30,000元，及自1
    09年10月14日起至清償日止，按週年利率百分之20計算之利
    息。㈡訴訟費用由被告負擔。
　㈡對被告答辯之陳述：
　　被告於109年10月份總共向原告借了4筆錢，另案110年度中
    小字第2420號醫藥費1萬元是月底借的，本件3萬元是因為被
    告說沒有辦法付房租，故於月初向原告借款3萬元。系爭契
    約書上「借用人（即乙方）」處之被告印章是特殊字體，不
    是一般坊間的楷書字體，是被告自己拿印章蓋上去的。
二、被告則以：原告都偽造文書，系爭契約書上「借用人（即乙
    方）」處並非被告用印亦無被告簽名，印章非被告所刻，系
    爭契約書上之被告印章與被告平時在金融機構往來時會使用
    之印章並不相同。被告並未收到原告所稱之3萬元，實情是
    原告於109年10月底時，自行幫被告墊付住院期間照大腸鏡
    及胃鏡之費用，及幫被告支付手機費、信用卡費等，總計約
    15,000元，此一部分為原告所贈與，原告雖提領3萬元，然
    並非3萬元全部都用在被告身上。被告並無法舉證證明15,00
    0元部分為原告贈與等語，資為抗辯。並聲明：原告之訴駁
    回。
三、本院之判斷：
  ㈠原告前揭主張，業據其提出與所述相符之金錢消費借貸契約
    書為證(見本院110司促字第2688號卷第11頁、本院卷第91頁
    ），被告固不否認原告曾幫其支付109年10月22日於林新醫
    院住院期間照大腸鏡、胃鏡之費用，及其後幾天幫被告支付
    手機費、信用卡費等費用，總計15,000元，惟辯稱：該15,0
    00元乃原告所贈與，且原告所提之系爭契約書上「借用人（
    即乙方）」處所蓋之印章，並非被告平常與金融機構往來之
    印章，該部分原告係偽造文書等語，是本院應審究者係：原
    告以系爭契約書影本為據，請求被告返還借款3萬元，有無
    理由？
　㈡按當事人主張有利於己之事實者，就其事實有舉證之責任，
    民事訴訟法第277條前段定有明文。是依民事訴訟如係由原
    告主張權利者，應先由原告負舉證之責，若原告先不能舉證
    ，以證實自己主張之事實為真實，則被告就其抗辯事實即令
    不能舉證，或其所舉證據尚有疵累，亦應駁回原告之請求；
    請求履行債務之訴，除被告自認原告所主張債權發生原因之
    事實外，應先由原告就其主張此項事實，負舉證之責任，必
    須證明其為真實後，被告於其抗辯事實，始應負證明之責任
    ，此為舉證責任分擔之原則（最高法院17年上字第917號、4
    3年臺上字第377號判例意旨參照）。次按稱消費借貸者，謂
    當事人一方移轉金錢或其他代替物之所有權於他方，而約定
    他方以種類、品質、數量相同之物返還之契約，民法第474
    條第1項定有明文，是原告主張其與被告間存在金錢借貸3萬
    元之關係，依民事訴訟法277條規定，自應就其發生所須具
    備之特別要件即金錢之交付及借貸意思表示互相一致負舉證
    之責任。
　㈢經查，原告請求被告返還借款3萬元，固據被告否認在案，然
    被告並不爭執：109年10月底，原告自行幫被告墊付住院期
    間照大腸鏡及胃鏡之費用，及幫被告支付手機費、信用卡費
    等，共計約15,000元等情（見本院卷第74頁），是被告已受
    領原告交付之15,000元，應堪認定。惟被告辯稱：其收受該
    15,000元係基於贈與關係等語，則經原告否認在卷，被告亦
    無從提證據以實其說（見本院卷第74頁），是難以認定其受
    領之原因為何。原告雖起訴主張係基於消費借貸關係而交付
    款項予被告，且提出系爭契約書為佐，然觀諸該系爭契約書
    所載，其上並無被告之簽名，借用人欄位之後方印章印文，
    是否確為被告所有，誠有可疑。蓋經被告提出平時與金融機
    構往來之印鑑章印文後，比對系爭契約書上被告姓名之印文
    ，兩者乃明顯不同，肉眼觀察即可得知（見本院卷第91、11
    5頁），原告並未爭執（見本院卷第112頁）；且系爭契約書
    上所載中文字跡，包括被告住址、原告住址、原告姓名等，
    亦顯然均係出自同一人所寫，洵堪認定，是實難僅以系爭契
    約書上文字之記載，即逕認被告已為簽立，該文件之真正，
    非無疑義，要難作為有利於原告主張之依據。是而，被告收
    受原告交付之15,000元，既難認定係基於贈與，亦無從認定
    係基於消費借貸契約，則於無其他證據得以憑據下，應認屬
    無法律上原因之受領無訛，原告另基於不當得利之規定，請
    求被告返還該15,000元，核屬有理。
　㈣又原告雖提出存摺內頁明細影本（見本院卷第93、95頁），
    欲證明其曾於109年10月14日提領30,000元，亦曾於109年10
    月27日匯款6,340元至被告當時住院之林新醫院帳戶，然衡
    諸常情，原告提領款項之原因甚多，不一而足，實難僅因其
    提領款項，即驟認該等款項即是用以出借被告使用；且原告
    曾協助被告支付林新醫院住院期間之部分醫療款項一節，復
    經被告自承：原告自行幫被告墊付住院期間照大腸鏡及胃鏡
    之費用等語歷歷（見本院卷第74頁），業經本院審酌如前三
    ㈢所示，原告則陳稱：被告借本件之30,000元是在月初，與
    林新醫院沒有關係等語在卷（見本院卷第74頁），是實難認
    定原告就該部分「共借及交付被告30,000元」主張所提之上
    揭證據資料，得為有利於原告之認定。　
　㈤此外，雖然系爭契約書上被告姓名欄後方所蓋之被告姓名印
    文，為特殊字體，並非坊間的楷書字體，然印章之真正與否
    本與印章字體之形式無涉，與一般金融機構往來，或私人間
    簽訂契約文書，所得使用之印章字體，亦無規範之制式格式
    甚明，是原告徒以印章字體之格式，推論印章之真正與否，
    並無可採。
  ㈥末按給付無確定期限者，債務人於債權人得請求給付時，經
    其催告而未為給付，自受催告時起，負遲延責任；其經債權
    人起訴而送達訴狀，或依督促程序送達支付命令，或為其他
    相類之行為者，與催告有同一之效力；遲延之債務，以支付
    金錢為標的者，債權人得請求依法定利率計算之遲延利息；
    應付利息之債務，其利率未經約定，亦無法律可據者，週年
    利率為5%，民法第229條第2項、第233條第1項前段、第203
    條定有明文。原告得基於不當得利規定請求被告給付15,000
    元，已於前述，而並無證據足資證明兩造曾為給付期限或利
    率之約定，是原告併請求自支付命令狀送達被告翌日即110
    年3月2日起(見本院110年度司促字第2688號卷第49頁)至清
    償日止，按年息5%計算之利息，為有理由，應予准許，逾此
    部分，即無理由，不應准許。
四、綜上所述，原告依不當得利法律關係，請求被告給付15,000
    元，及自110年3月2日起至清償日止，按年息百分之5計算之
    利息，為由理由，應予准許，逾此部分，即無理由，不應准
    許。
五、本件事證已臻明確，兩造其餘攻擊防禦方法及證據，核與判
    決之結果不生影響，爰不一一論列。
六、本件為適用小額訴訟程式所為被告部分敗訴之判決，依民事
    訴訟法第436 條之20之規定，爰就原告勝訴部分，依職權宣
    告假執行。　　
七、依民事訴訟法第79條及第436條之19條第1項規定，確定其訴
    訟費用額為1,000元（即裁判費1,000元），由被告負擔2分
    之1，餘由原告負擔。　
中　　華　　民　　國　　110 　年　　11　　月　　4 　　日
                  臺灣臺中地方法院臺中簡易庭
                                  法  官  林秉暉
以上正本係照原本作成。
如不服本判決，應於送達後20日內，以判決違背法令為理由，向
本院提出上訴狀並表明上訴理由（上訴理由應表明1、原判決所
違背之法令及其具體內容；2、依訴訟資料可認為原判決有違背
法令之具體事實），如於本判決宣示後送達前提起上訴者，應於
判決送達後20日內補提上訴理由書（須附繕本）。 
中　　華　　民　　國　　110 　年　　11　　月　　4 　　日
                                  書記官  王志伃